臺灣新竹地方法院刑事判決
111年度簡上字第37號
上  訴  人  臺灣新竹地方檢察署檢察官
被      告  王易喬


選任辯護人  張佳瑋律師
上列上訴人因被告犯妨害名譽案件，不服本院新竹簡易庭於民國
111年2月23日所為111年度竹簡字第169號第一審刑事簡易判決（
起訴案號：110年度偵字第4004號），提起上訴，本院管轄之第
二審合議庭判決如下：
    主  文
上訴駁回。
    事實及理由
一、本案經本院審理結果，認原審以被告犯行明確，依刑事訴訟
    法第449條第2項、第3項、第454條第2項等規定，量處被告
    拘役20日，如易科罰金，以新臺幣（下同）1,000元折算1日
    ，核其認事、用法均無不合，量刑亦屬妥適，應予維持，並
    引用原審刑事簡易判決書所記載之事實及理由（如附件甲）
    。
二、檢察官上訴意旨略以：本件被告於警詢、偵查時均否認犯行
    ，飾詞狡辯以圖規避法律責任，且明知曾與告訴人透過臉書
    訊息聯繫，卻仍謊稱不認識告訴人，直至原審準備程序時始
    改口承認本件犯行，難認被告有真心反省之意。況被告對於
    告訴人與其兄之關係，未必全然知悉，但卻在公眾得見之論
    壇上，散播不實之事項，損害告訴人之名譽，又未與告訴人
    達成和解，犯後態度難謂良好，原審僅判處拘役20日，似有
    過輕。告訴人因而請求檢察官提起上訴，請撤銷原審判決，
    更為適當合法之判決等語。經查：
　㈠按量刑之輕重，係事實審法院得依職權自由裁量之事項，茍
    已斟酌刑法第57條各款所列情狀而未逾越法定刑度，則不得
    遽指為違法；又刑罰之量定屬法院自由裁量之職權行使，但
    仍應審酌刑法第57條所列各款事由及一切情狀，為酌量輕重
    之標準，並非漫無限制，在同一犯罪事實與情節，如別無其
    他加重或減輕之原因，下級法院量定之刑，亦無過重或失輕
    之不當情形，則上級法院對於下級法院之職權行使，原則上
    應予尊重（最高法院72年度台上字第6696號、85年度台上字
    第2446號判決同此見解）。由上可知法律固賦予法官自由裁
    量權，但此項裁量權之行使，並非得以任意或自由為之，仍
    應受一般法律原則之拘束，必須符合法律授權之目的，並受
    法律秩序之理念、法律感情及慣例所規範，法官量刑權雖係
    受法律拘束之裁量原則，但其內涵仍將因各法官之理念、價
    值觀、法學教育背景之不同而異，是以自由裁量之界限仍難
    有客觀之解答，端賴法官於個案審判時，依個案事由加以審
    酌，若無裁量濫用情事，難謂有不當之處。
　㈡原審就被告本案犯行，量處拘役20日，並諭知易科罰金之折
    算標準，已詳加審認被告因不滿告訴人撥打電話予其胞兄，
    即透過在社群網站上發表言論之方式，對告訴人進行謾罵、
    散布指摘足以毀損告訴人名譽之事，而網際網路傳播資訊之
    速度極快，造成之影響非輕，及被告犯後坦承犯行，並於11
    0年1月30日於論壇張貼致歉文章，於偵、審中皆表示願意和
    解，因告訴人提出之金額超過被告所能負擔，迄今未能與告
    訴人和解或獲取告訴人之諒解等犯後態度，併考量被告先前
    無犯罪前科之素行，兼衡其大學在學之智識程度、犯罪動機
    、目的等一切情狀後，於法定刑度範圍內量刑，尚無其他明
    顯事證可認原審上開量刑有何裁量逾越或裁量濫用之明顯違
    法情事。而被告本案犯行造成告訴人名譽受損，所為實屬不
    該，惟被告於原審準備程序時當庭陳稱：我真的對於告訴人
    很抱歉等語(原審卷第33頁)，並於偵查中於論壇張貼致歉文
    章（偵卷第68頁），又告訴人於原審準備程序時表示本案不
    可能和解（原審卷第32頁），於第二審準備程序時陳稱提高
    和解金額為20萬元等語（簡上卷第54頁），被告之辯護人則
    於第二審審理程序中陳稱：雙方對於和解金額差距過大等語
    （簡上卷第85頁），堪認被告已有悔意，且有意願與告訴人
    商談和解事宜，惟因其經濟能力未能負擔，迄至本院第二審
    時雙方亦未能對於和解金額達成共識，尚難據此認為被告犯
    後態度不佳。從而，檢察官上訴意旨尚非可採，其執此指摘
    原判決不當，為無理由，應予駁回。
三、據上論斷，應依刑事訴訟法第455條之1第1項、第3項、第36
    8條、第373條，判決如主文。
本案經檢察官陳子維提起公訴，檢察官孫立婷提起上訴，檢察官
林李嘉到庭執行職務。
中　　華　　民　　國　　111 　年　　8 　　月　　25　　日
　　　　　　　　　刑事第三庭　　審判長法　官  賴淑敏
　　　　　　　　　　　　　　　　　　　法　官  黃怡文
　　　　　　　　　　　　　　　　　　　法　官  王靜慧
以上正本證明與原本無異。
不得上訴。
中　　華　　民　　國　　111 　年　　8 　　月　　26　　日
                                      書記官  陳怡君
附錄本案論罪科刑法條：
中華民國刑法第309條
公然侮辱人者，處拘役或9千元以下罰金。
以強暴犯前項之罪者，處1年以下有期徒刑、拘役或1萬5千元以
下罰金。
中華民國刑法第310條
意圖散布於眾，而指摘或傳述足以毀損他人名譽之事者，為誹謗
罪，處1年以下有期徒刑、拘役或1萬5千元以下罰金。
散布文字、圖畫犯前項之罪者，處2年以下有期徒刑、拘役或3萬
元以下罰金。
對於所誹謗之事，能證明其為真實者，不罰。但涉於私德而與公
共利益無關者，不在此限。
附  件甲：
臺灣新竹地方法院刑事簡易判決
111年度竹簡字第169號
公  訴  人  臺灣新竹地方檢察署檢察官
被      告  王易喬
上列被告因妨害名譽案件，經檢察官提起公訴（110年度偵字第4
004號），嗣因被告自白犯罪，本院裁定以簡易判決處刑（111年
度易字第26號），判決如下： 
    主  文
王易喬犯散布文字誹謗罪，處拘役貳拾日，如易科罰金，以新臺
幣壹仟元折算壹日。
    事實及理由
一、本件犯罪事實及證據，除起訴書犯罪事實欄第8行更正為「
    基於加重誹謗、公然侮辱之犯意」；證據部分補充被告王易
    喬於本院準備程序中之自白外，其餘均引用檢察官起訴書所
    載（如附件）。
二、論罪科刑： 
  ㈠按刑法第309條所謂「公然侮辱」，乃指對被害人抽象的予以
    謾罵，使人難堪之行為；而同法第310條所稱「誹謗」，除
    有散佈於眾之意圖外，尚須指摘或傳述足以毀損他人名譽之
    具體事實為必要，是「公然侮辱」、「誹謗」之區別點，乃
    在於一為「抽象謾罵」，一為「具體指摘」（司法院院字第
    2179號解釋意旨參照）。
  ㈡核被告所為，係犯刑法第309條第1項之公然侮辱罪、同法第3
    10條第2項之散布文字誹謗罪。被告基於同一犯意，於密接
    時間內，陸續於起訴書犯罪事實欄一所載貼文下方回覆「B1
    對了 我哥一直表示沒有沒有 一直說他們瘋了」、「B2我還
    說我要找人處理那個蕭婆，我哥也說好」等內容之文字，侵
    害同一法益，各言論行為之獨立性極為薄弱，且係出於同一
    貶損告訴人名譽之目的，依一般社會健全觀念，難以強行分
    開，均應視為數個舉動之接續施行，合為包括之一行為予以
    評價，屬接續犯。至被告以法律評價上之一行為觸犯上開2
    罪名，為想像競合犯，應依刑法第55條規定，從一重之散布
    文字誹謗罪處斷。
　㈢爰以行為人之責任為基礎，審酌被告與告訴人原不相識，僅
    因不滿告訴人撥打電話予其胞兄，即透過在社群網站上發表
    言論之方式，對告訴人進行謾罵、散布指摘足以毀損告訴人
    名譽之事，而網際網路傳播資訊之速度極快，造成之影響非
    輕，所為欠缺尊重他人人格法益之觀念，其行為自非可取，
    兼衡被告犯後坦承犯行，明瞭自身所為之不當，並旋於110
    年1月30日張貼標題「是哥哥不老實，是我多管閒事 抱歉」
    之文章致歉（見偵卷第68頁），於偵、審中皆表示願意和解
    ，然告訴人要求之金額原為新臺幣（下同）25萬元，嗣更改
    為10萬元，再於本院準備程序時提出36萬元之附帶民事訴訟
    ，金額遠超過被告所能負擔，迄今未能與告訴人和解或獲取
    告訴人之諒解等犯後態度，併考量被告先前無犯罪前科之素
    行，有臺灣高等法院被告前案紀錄表在卷可憑，兼衡其大學
    在學之智識程度、犯罪動機、目的等一切情狀，量處如主文
    所示之刑，並諭知易科罰金之折算標準。
三、據上論斷，依刑事訴訟法第449條第2項、第3項、第454條第
    2項，逕以簡易判決處刑如主文。
四、如不服本判決，得自收受送達之日起20日內向本院提出上訴
    狀，上訴於本院第二審合議庭（須附繕本）。
本案經檢察官陳子維提起公訴，檢察官孫立婷到庭執行職務。
中　　華　　民　　國　　111 　年　　2 　　月　　23　　日
                  新竹簡易庭  法　官　陳麗芬
以上正本證明與原本無異。　　　　　　　　　
中　　華　　民　　國　　111 　年　　2 　　月　　23　　日
                              書記官  李佳穎
附  件：
臺灣新竹地方檢察署檢察官起訴書
                                     110年度偵字第4004號
　　被　　　告　王易喬
上列被告因妨害名譽案件，業經偵查終結，認應提起公訴，茲將
犯罪事實及證據並所犯法條分敘如下：
　　　　犯罪事實
一、王易喬為王晟煜胞妹，莊雅筑前為王晟煜女友。緣王易喬因
    不滿莊雅筑於民國110年1月29日晚間某時許，無端致電予王
    晟煜配偶，祝福王晟煜生日快樂，致王晟煜配偶於通話後心
    情不佳，乃透過其MESSENGER通訊軟體（下稱MESSENGER）帳
    號與莊雅筑（帳號暱稱為「Anna Chuang」）及其友人（帳
    號暱稱為「Liu Alice」）聯繫，質問莊雅筑動機為何，因
    而與莊雅筑及其友人起爭執；詎王易喬於爭吵完畢後，心有
    未甘，竟基於妨害名譽、恐嚇危安之犯意，於110年1月30日
    凌晨3時33分許，上網以其所申設、以「嘉南藥理大學」名
    義所註冊之DCARD社群網站（下稱DCARD）帳號，在DCARD「
    感情板」網頁處，發表名為「請問怎麼處理哥哥的小三」之
    貼文，詳細描述上揭事發經過，並檢附其與莊雅筑之上揭ME
    SSENGER對話紀錄畫面為憑，復未遮掩該MESSENGER對話紀錄
    中之莊雅筑個人照片及帳號暱稱，據以指摘傳述莊雅筑係小
    三之不實情節，供不特定人上網點閱瀏覽，續於該DCARD貼
    文下方之不特定人得共見共聞之留言紀錄中，對DCARD網友
    回覆「B1對了 我哥一直表示沒有沒有 一直說他們瘋了」「
    B2我還說我要找人處理那個蕭婆，我哥也說好」等內容之留
    言，據以辱罵莊雅筑；嗣莊雅筑發現後，委由律師於110年4
    月1日具狀至本署提告。
二、案經莊雅筑訴由本署、新竹縣政府警察局竹北分局報告偵辦
    。
　　　　證據並所犯法條
一、證據清單及待證事實：
編號 證據名稱 待證事實 1 被告王易喬於警詢、偵訊中不利於己之供述。 被告王易喬對於犯罪事實所述情節不爭執，惟辯稱不知莊雅筑有無介入王晟煜婚姻，其貼文、留言內容均屬實云云。 2 同案被告王晟煜於警詢、偵訊中之供述及證述。 證明告訴人莊雅筑前為其女友，於案發期間已分手多時，復未曾介入其婚姻，未曾當過其「小三」等事實。 3 告訴人莊雅筑於警詢、偵訊中之指述。 證明全部犯罪事實。 4 偵查告訴狀及其檢附之告證1、2、員警職務報告、告訴人、被告、同案被告王晟煜所供之電腦畫面擷圖、受話資料等。 證明全部犯罪事實。 
二、核被告王易喬所為，係犯刑法第309條第1項之公然侮辱、同
    法第310條第2項之加重誹謗罪嫌。被告以時空密接之一行為
    ，觸犯上揭數罪名，為想像競合犯，請依法從一重之加重誹
    謗罪處斷。至告訴及報告意旨雖認被告上揭「B2我還說我要
    找人處理那個蕭婆，我哥也說好」等內容之DCARD留言，另
    涉犯刑法305條之恐嚇危安罪嫌云云；惟按刑法第305條之恐
    嚇罪，所稱以加害生命、身體、自由、名譽、財產之事恐嚇
    他人者，係指以使人生畏怖心為目的，而通知將加惡害之旨
    於被害人而言，亦有最高法院52年度台上字第751號判決意
    旨可資參照；又所謂惡害通知，係指明確而具體加害上述各
    種法益之意思表示，客觀上一般人皆認足以構成威脅，致接
    受意思表示者之生活狀態陷於危險不安之境，倘非具體明確
    ，即難認係惡害通知；如僅以接受意思表示之一方之主觀感
    受為準，亦有悖於法律之安定性，從而對被害人為惡害之通
    知，是否使被害人心生畏怖，應依個案具體事實審酌主、客
    觀情形全盤判斷，不得僅憑被害人自稱心生畏怖，即遽以該
    罪相繩；經查，詳徵被告上揭DCARD貼文及留言內容，查無
    加害告訴人莊雅筑生命、身體、自由、名譽、財產之具體明
    確意思表示，此與刑法恐嚇危安罪之惡害通知構成要件明顯
    不符，參諸上揭說明，自不得以旨揭罪責相繩，而此與上揭
    犯罪事實，屬同一社會基礎事實，均為起訴效力所及，爰不
    另為不起訴處分，附此敘明。
三、依刑事訴訟法第251條第1項提起公訴。
　　此　致
臺灣新竹地方法院
中　　華　　民　　國　 110　　年　　11　　月　　9 　　日
　　　　　　　　　　　　　    檢  察  官  陳  子  維
本件證明與原本無異　　　　　　　　　　　　
中　　華　　民　　國　 110　　年　　12　　月　　4 　　日
　　　　                      書  記  官  林  以  淇